【裁判字號】    89,台上,329
【裁判日期】    890120
【裁判案由】    偽造有價證券
【裁判全文】
最高法院刑事判決                                八十九年度台上字第三二九號
    上  訴  人  甲○○
右上訴人因偽造有價證券案件，不服台灣高等法院台南分院中華民國八十八年十一月
十七日第二審判決（八十八年度上訴字第一四八四號，起訴案號：台灣台南地方法院
檢察署八十八年度偵字第四三三四號），提起上訴，本院判決如左：
    主  文
原判決撤銷，發回台灣高等法院台南分院。
    理  由
本件原判決認定上訴人甲○○於民國八十六年三月間，持原判決附表一所示之支票六
紙向發台機械有限公司（下稱發台公司）購買塑膠粒，屆期均不獲兌現。嗣於同年四
月二十二日，另行起意冒用「陳振雄」之名義，同時偽造如原判決附表二所示之本票
二紙持以換回前開之支票，屆期亦不獲兌現，經發台公司追討，始悉上情等情。因而
撤銷第一審判決，改判仍論處上訴人意圖供行使之用，而偽造有價證券罪刑。固非無
見。惟查：(一)原判決係以上開事實，已經上訴人於歷審審理中坦承不諱，核與告訴代
理人許金松指訴情節相符，復有本票二紙在卷可憑，乃認其自白與事實相符，為其論
罪之依據。然上訴人於原審審理時及所具答辯狀，已一再辯稱該六紙支票係台強公司
前任負責人康正義所簽發，嗣因公司經營不善，週轉不靈，轉由伊接手。某日許金松
帶人去公司討債，乃以脅迫手段，強令其以陳振雄名義簽發該兩紙本票，以償付康某
所欠之貨款，並非要換回該六紙支票等語（見原審卷第二十六頁正、背面、第五十八
頁背面）。所供與許金松於偵查中所稱伊係受蔡聰明（即發台公司負責人）委託去收
帳，當時不知上訴人叫甲○○，上訴人交伊陳振雄之名片，並當場簽陳振雄之本票給
伊之語（見四三三四號偵卷第二十七頁背面），已非一致。原判決認上訴人對偽造本
票持以行使已坦承不諱，核與許金松指訴（按許金松於偵查中係以證人身分應訊，原
判決誤為告訴代理人）情節相符云云，即與卷證資料不符，而有證據上理由矛盾之違
法。(二)上訴人於原審所辯該兩紙本票係遭許金松帶人施以脅迫，強令其簽發乙節，關
係上訴人偽造犯行之成立與否，許金松復於偵查中供稱認識甲○○，卻對檢察官提示
上訴人之口卡，表示不像（口卡上）照片的人於先；嗣又稱當時不知上訴人叫甲○○
（見同上偵卷第二十七頁正、背面），先後不一其詞，真相如何﹖自應傳訊許某以明
究竟，原判決對此未加詳查，遽以論罪，併嫌調查未盡。(三)原判決理由雖認上訴人係
意圖供行使之用，偽造本票行使，核犯刑法第二百零一條第一項、第二項之偽造有價
證券罪及行使偽造有價證券罪；其盜蓋印章、偽造署押行為，係偽造有價證券行為之
部分行為，不另論罪。然於事實部分並未認定上訴人主觀上有供行使意圖，亦未認上
訴人有以盜用印章及偽造署押方式，偽造該兩紙本票，致判決理由之論斷已失其依據
。又判決內既認上訴人有偽造署押行為（判決事實對此並未明白認定，應係指該兩紙
本票發票人欄內陳振雄之署押）；該偽造之署押，依刑法第二百十九條規定應予宣告
沒收；原判決未為沒收之諭知，亦未說明不予沒收之理由，尤有判決不適用法則之可
議。以上或係上訴意旨所指摘，或為本院得依職權調查之事項，應認原判決有撤銷發
回更審之原因。原判決不另諭知免訴部分，基於審判不可分之原則，併予發回。
據上論結，應依刑事訴訟法第三百九十七條、第四百零一條，判決如主文。
中      華      民      國    八十九    年      一      月     二十     日
                              最高法院刑事第六庭
                                  審判長法官  紀  俊  乾
                                        法官  楊  商  江
                                        法官  黃  正  興
                                        法官  陳  東  誥
                                        法官  張  春  福
      右正本證明與原本無異
                                              書  記  官
中      華      民      國    八十九    年      一      月    二十五    日


司法院資訊處製作；財團法人民間司法改革基金會備份。
